臺灣宜蘭地方法院民事判決　　　　　　　 93年度訴字第264號
原　　　告　乙○○
訴訟代理人　林國漳律師
被　　　告　丙○○
訴訟代理人　甲○○
上列當事人間因原告提起附帶民事訴訟，請求侵權行為損害賠償
事件，經本院刑事庭裁定移送後，業於民國94年5月19日言詞辯
論終結，本院判決如下：
    主      文
被告應給付原告新臺幣陸萬肆仟柒佰參拾陸元，及自民國九十三
年六月十六日起至清償日止按年息百分之五計算之利息。
原告其餘之訴駁回。
訴訟費用由被告負擔十分之一，餘由原告負擔。
本判決第一項得假執行。
原告其餘假執行之聲請駁回。
    事實及理由
一、按訴狀送達後，原告不得將原訴變更或追加他訴，但擴張或
    減縮應受判決事項之聲明者，不在此限，民事訴訟法第255
    條第1項但書第3款定有明文。查原告原起訴請求被告應給付
    新台幣（下同）2,929,947元，及自起訴狀繕本送達被告翌
    日起至清償日止按年息百分之5計算之利息；嗣於本院審理
    中將前開聲明擴張為被告應給付原告2,979,872元，及自起
    訴狀繕本送達被告翌日起至清償日止按年息百分之5計算之
    利息，核與前揭規定並無不合，應予准許，先予敘明。
二、原告主張意旨略以：
 1、被告於民國92年3月22日下午駕駛車牌號碼IA—1286號自用
    小客車，沿宜蘭縣宜蘭市○○街由東往西方向行駛，於同日
    下午4時40分許途經宜蘭縣宜蘭市○○街與同興街之無號誌
    交岔路口處時，本應注意汽車行經無號誌交岔路口，應減速
    慢行，作隨時停車之準備，並應注意汽車在雙向二車道行駛
    時，應在遵行車道內行駛，而依當時天候晴、有自然日間光
    線、路面乾燥無缺陷及視距良好等情形觀之，又無不能注意
    之情事，竟疏未注意，且未減速慢行，貿然跨越道路中心線
    而前行，適原告騎乘車牌號碼GWI—462號重型機車，沿宜蘭
    縣宜蘭市○○街由南往北方向行駛，行經該無號誌交岔路口
    處時，遭被告所駕駛之自用小客車撞擊，造成原告人車倒地
    ，受有頸椎間盤突出併雙手無力、頸部僵硬及腦震盪頭暈等
    傷害。此案刑事部分業經臺灣宜蘭地方法院檢察官提起公訴
    （93年度偵字第246號），並經鈞院刑事庭以93年度交易字
    第13號判處被告拘役50日確定。原告行經該無號誌交岔路口
    處時，已確實注意左右是否有來車，於確定無車後才前進。
    本件係因被告車速過快，且未注意左右有無來車即貿然前行
    ，致撞擊原告機車，原告機車當時已逾中心線，故被告應負
    完全過失責任。
 2、原告因本件事故所受傷害共計支出：（1）醫療費用：原告
    已支出之醫療費用扣除全民健康保險之給付部分，共計102,
    975元。（2）其他增加生活上需要之費用：原告因此事故來
    回看診增加車資、購買護膝等其他生活上需要費用共計163,
    140元。（3）看護費用：原告於事故發生之初，生活完全無
    法自理，需專人看護，因此僱請看護照料日常生活，支出共
    計202,250元。（4）喪失或減少勞動能力：原告自此事故發
    生（即92年3月22日）後約2年半之時間均無法正常工作，原
    告原本從事成衣家庭代工，以每月20,000元計算，共損失約
    600,000元；另原告因此事故之傷害亦造成軀幹在前屈、後
    仰及側彎等姿勢之活動範圍在正常生活範圍一半以下，無法
    從事正常工作，勞動能力因此減損，國華產物保險股份有限
    公司（以下簡稱「國華產險公司」）並依原告已達汽車強制
    責任保險殘廢給付標準殘廢項目第53項第7級為殘廢給付，
    足證原告勞動能力確有減損，如以勞動能力減損一半判斷，
    即每月減少10,000元之勞動能力，以2年半後原告約49歲，
    算至退休之65歲，共計16年，依霍夫曼法扣除中間利息，約
    為1,430,000元（即12×11.0000000＝1743.77），總計原告
    喪失及減少勞動能力所受損害共2,030,000元。（5）精神慰
    撫金：原告因此事故導致脊椎神經機能遺存顯著運動障礙，
    終生不可能復原，生活起居極度不便，長期復健亦感到疼痛
    ，被告於事故發生後又置之不理，原告受有精神上之痛苦，
    請求精神賠償1,000,000元。惟原告已向國華產險公司領取
    汽車強制責任保險金602,355元部分，應予扣除，其餘則依
    侵權行為法律關係請求被告賠償。
 3、並依此聲明：
   （1）被告應賠償原告2,979,872元，及自起訴狀繕本送達被告
        之翌日迄至清償日止，按年息百分之5計算之利息。
   （2）訴訟費用由被告負擔。
   （3）原告願供擔保請准宣告假執行。
三、被告答辯意旨略以：
    被告固不否認於前揭時地駕駛自用小客車與原告騎乘之機車
    發生撞擊，致原告受有傷害，然本件事故原告係主要肇事原
    因，此有臺灣省行車事故鑑定委員會鑑定結果可資參酌，故
    原告就事故之發生與有過失，被告不需負完全過失責任。被
    告對於原告請求之醫療費用、其他增加生活上需要之費用及
    看護費用等之金額均不爭執，但被告請求喪失或減少勞動能
    力及精神慰撫金部分之金額則過高等語，並據此聲明請求駁
    回原告之訴，訴訟費用由原告負擔。
四、兩造不爭執之事實：
（一）被告於92年3月22日下午，駕駛車牌號碼IA─1286號自用
      小客車，沿宜蘭縣宜蘭市○○街由東往西方向行駛，於同
      日下午4時40分許，途經力行街與同興街無號誌之交岔口
      時，本應注意車輛行經無號誌之交岔路口時，應減速慢行
      ，作隨時停車之準備，汽車在雙向車道行駛時，均應在遵
      行車道內行駛，而依當時情形，天候晴，日間自然光線、
      路面狀態乾燥無缺陷，無障礙物，並無不能注意之情事，
      竟疏未注意減速慢行，且跨越道路中線貿然通過，適原告
      騎乘車牌號碼GWI─462號機車，沿同興街由南往北支線道
      方向駛來，亦疏未注意車輛行至無號誌之交岔路口，支線
      道車應暫停讓屬幹道車之被告自用小客車先行，雙方乃在
      前揭交岔路口發生碰撞，原告因此人、車倒地，受有頸椎
      間盤突出、併雙手無力頸部僵硬及腦震盪併持續頭暈等傷
      害案件，經臺灣宜蘭地方法院檢察署檢察官對被告以過失
      傷害罪提起公訴，業經本院刑事庭判處被告拘役50日並得
      易科罰金確定，此經本院調閱臺灣宜蘭地方法院檢察署93
      年度偵字第246號及本院93年度交易字第13號過失傷害等
      刑事卷宗，核閱無訛。原告因此受有頸椎損傷、腦震盪，
      併上肢無力等傷害部分，並有原告提出之財團法人羅許基
      金會羅東博愛醫院（以下簡稱「羅東博愛醫院」）診斷證
      明書4紙可參。
（二）原告因此傷害所支出之醫療費用共計102,975元，有羅東
      博愛醫院收據223張、行政院衛生署宜蘭醫院醫療費用收
      據3張，及行政院衛生署臺北榮民總醫院醫療費用收據1張
      可證，且為被告所不爭執。
（三）原告因此傷害支出之車資及購買藥品、護膝等其他增加生
      活上需要之費用共計163, 140元，有統一發票498張及國
      光汽車客運公司回數票購票證明聯10張可證，且為被告所
      不爭執。
（四）原告因此傷害支出之看護費用共計202,250元，有收據2紙
      可證，且為被告所不爭執。
（五）原告就本件事故已於93年1月向國華產險公司領取汽車強
      制責任保險金共602,355元，其中含殘廢給付510,000元（
      判定符合強制汽車責任保險殘廢給付標準第53項第7級）
      ，餘為傷害給付，此有國華產險公司94年4月26日（94）
      華產理字第186號函1件存卷可證，同為兩造所不爭執。
五、本件之爭點及法院之判斷：
    原告主張因上揭車禍事故受有損害，依侵權行為法律關係請
    求被告賠償，被告則以前詞置辯。是本院與兩造協商整理後
    ，確認本件應審酌之爭點為：（一）被告就本件事故是否需
    負完全過失責任？原告是否與有過失？雙方過失比例為何？
    （二）原告請求之醫療費用、其他增加生活上需要之費用、
    看護費用、喪失或減少勞動能力之損失及精神慰撫金等，有
    無理由？請求金額是否合理？茲分別審酌判斷如下：
（一）被告就本件事故是否需負完全過失責任？原告是否與有過
      失？雙方過失比例為何？
      查本件事故係被告駕駛駕駛車牌號碼IA─1286號自用小客
      車於前揭時地，疏未注意減速慢行，且跨越道路中線貿然
      通過，適原告騎乘車牌號碼GWI─462號機車，由支線道駛
      來，亦疏未注意支線道車應暫停讓屬幹道車即原告駕駛之
      自用小客車先行，雙方因而發生碰撞，致原告人車倒地而
      受有傷害，此有本院依職權調閱本院93年度交易字第13號
      刑案卷宗所附之道路交通事故現場圖、道路交通事故調查
      報告表及現場照片可按，顯見原告確為支線道車，自應停
      讓幹道車之被告先行。雖原告於本院審理中主張依原告機
      倒地位置車已逾道路中心線，主張原告已通過馬路才為被
      告所撞擊。然原告於警詢、偵查及本院刑事庭審理中均多
      次指稱道路交通事故現場圖係以被告移動後之現場情況所
      繪云云，今原告又於本院依道路交通事故現場圖主張其機
      車已逾道路中心線，顯然互相矛盾。惟不問事故現場是否
      已遭被告移動，原告所行駛之車道確為支線道，參照路權
      之觀念，原告本應停讓幹道車之被告先行，原告並未停讓
      ，顯有過失，惟被告於行經無號誌交岔路口處時，未減速
      慢行，且跨越道路中心線而行駛，致與原告發生撞擊，亦
      為肇事原因。而本件肇事原因於過失傷害之刑事案件偵查
      中經送臺灣省基宜區行車事故鑑定委員會鑑定結果，認兩
      造均為肇事原因，此有該會93年1月16日基宜鑑字第92086
       7號鑑定意見書1件附於偵查卷中可參，另刑事庭再將本
      案送臺灣省車輛行車事故覆議鑑定委員會鑑定覆議結果，
      亦照原鑑定意見，此有該會93年5月31日府覆議字第93103
      40號函1紙存於刑案卷宗內供參，也認兩造均為肇事原因
      。故被告抗辯原告就本件事故之發生與有過失，應屬有據
      ，而本院衡諸上情，並認本件事故發生原告與被告應各負
      一半之過失責任。
（二）原告請求之醫療費用、其他增加生活上需要之費用、看護
      費用、喪失或減少勞動能力之損失及精神慰撫金等，有無
      理由？請求金額是否合理？
   1、醫療費用、增加生活上之需要費用，及看護費用部分：
      按因故意或過失不法侵害他人之權利者，負損害賠償責任
      ；汽車、機車或其他非依軌道行駛之動力車輛，在使用中
      加損害於他人者，駕駛人應賠償因此所生之損害，民法第
      184條第1項、第191條之2分別明文規定。原告就本件事故
      ，依侵權行為法律關係，請求被告賠償，而被告就原告請
      求賠償之醫療費用共計102, 975元、其他增加生活上需要
      之費用共計163,140元，及看護費用202,250元等均不爭執
      ，且係因本件事故而生，自應准許。
   2、喪失或減少勞動能力部分：
      按不法侵害他人之身體或健康者，對於被害人因此喪失或
      減少勞動能力或增加生活上之需要時，應負損害賠償責任
      ，民法第193條第1項定有明文。本件原告主張因車禍傷害
      ，自事故發生（即92年3月22日）之後約2年半無法工作，
      以其從事家庭成衣代工每月2萬元之薪資計算，因喪失勞
      動能力所受損害為600,000元；另原告因此事故之傷害勞
      動能力減損，參照國華產險公司依原告已達汽車強制責任
      保險殘廢給付標準殘廢項目第53項第7級為殘廢給付，並
      以勞動能力減損2分之1計算，自2年半後原告49歲算至退
      休之65歲，共計16年，並依霍夫曼法扣除中間利息，共約
      損失1430,000元，合計共請求2,030,000元。然查：
 （1）本院依職權函詢羅東博愛醫院被告所受傷害復原情形，該
      院最後於94年2月25日函覆稱：「所謂『顯著運動障礙』
      定義需肌力小於3分，日常生活無法自理，需完全或部分
      仰賴他人，目前病患並無此現象」，有該院94年年2月25
      日（94）羅博醫字第020097號函1件存卷供參。是本院依
      前開函覆情節認原告主張其自92年3月22日起至上述醫院
      最後回函日之94年2月25日止，合計23月又3日無法工作之
      事實，應可採信，惟逾上開時間部分未能舉證以實其說，
      不足採信。
 （2）原告主張其於事故發生前每月薪資收入20,000元部分，並
      未提出任何事證為憑，復參以原告在92、93年度中僅有利
      息所得，均無薪資所得資料，有稅務電子閘門財產所得調
      件明細表1件足參。故本院認為應以行政院勞工委員會頒
      布之基本工資15,840元，作為其喪失或減少勞動能力之計
      算依據，始屬相當。是原告主張於以每月15,840元為月薪
      計算其喪失勞動能力期間即23月又3日所受損害共365,8
      53 元（元以下四捨五入）為有理由，逾此部分為無理由
      ，應予駁回。
 （3）本件原告固主張因車禍所受傷害，致身體遺存障礙，勞動
      能力減損，參照國華產險公司給付強制責任保險金之認定
      ，原告身體遺存障礙已達汽車強制責任保險殘廢給付標準
      殘廢項目第53項第7級之程度。然本院先後函詢羅東博愛
      醫院原告所受傷害復原及是否造成肢體殘廢等情形，該院
      先於93年10月27日函覆稱：「病患因車禍意外，於92年3
      月26日經急診至本院神經外科住院觀察，因無開刀之虞，
      轉至復健科復健治療，診斷為頸椎輕度外傷併輕微腦震盪
      ，但病患均是獨自到院，無須任何輔具或他人扶持，也沒
      有看到看護陪同」，復於94年2月25日函覆稱：「所謂『
      遺存顯著運動障礙』定義需肌力小於3分，日常生活無法
      自理，需完全或部分依賴他人，目前病患並無此情形。依
      92 年12月6日開立之診斷書及病歷記載，病患目前應為『
      部分機能障礙』，是指工作一段時間需要休息，並非無工
      作能力。且病患診間求診期間，仍然自行搭車，無任何輔
      具，即可步行至診間，故判斷生活自理無問題。依上述判
      斷，此病患未達殘廢給付標準中任何一項」，此有該院93
      年10月27日（93）羅博醫字第100176號函1件及94年2月25
      日（94）羅博醫字第020097號函1件在卷供參。則按國華
      產險公司給付汽車強制責任保險金之殘廢給付認定標準，
      並不足以拘束本院，且該公司給付汽車強制責任保險金所
      依據之診斷證明書即為羅東博愛醫院函覆本院之醫師於92
      年11月10日依原告當時之情形所開立，則同一醫師於94年
      2月25日以其醫學專業判斷原告所受傷害已復原，未達勞
      工保險殘廢給付標準表之給付標準，當可採信。況原告是
      否因此殘廢，應由醫療機構以其專業知識所為之鑑定為準
      ，國華產險公司依據汽車強制責任保險殘廢給付標準所為
      之認定，僅為汽車強制責任保險理賠參考，並非當然即指
      原告受有此種身體障礙，易言之，仍應以羅東博愛醫院之
      認定結果為據。是原告主張因車禍所受傷害，致身體遺存
      障礙，勞動能力因而減損云云，不足採信。故原告請求減
      少勞動能力之損害共計1,430,000元部分，並無理由。
   3、精神慰撫金部分：
      按不法侵害他人之身體、健康者，被害人雖非財產上之損
      害，亦得請求賠償相當之金額，民法第195條第1項定有明
      文。復按慰撫金之賠償須以人格權遭遇侵害，使精神上受
      有痛苦為必要，其核給之標準固與財產上損害之計算不同
      ，然非不可斟酌雙方身分、資力與加害程度，及其他各種
      情形核定相當之數額，此有最高法院51年台上字第223號
      判例意旨可參。查本件原告為46年出生，因此車禍事故受
      有頸椎損傷等前述傷害，就診期間需經常進出醫院複診、
      復健，往來舟車勞頓，且因此受到驚嚇，客觀上足認受有
      相當程度之精神上痛苦。而被告為46年出生，名下有多輛
      汽車及投資，資產頗豐，此均有稅務電子閘門財產所得調
      件明細表可參。本院審酌上情，衡諸原告因此車禍造成身
      心之傷害，並審酌兩造之年齡、資力等情況，認原告主張
      被告應賠償原告所受非財產上損害應以500,000元為適當
      ，逾此部分則無理由。
（三）綜上所述，原告依侵權行為法律關係主張因本件事故受有
      傷害，請求被告賠償而有理由部分，合計為1,335,751元
      （102,975+163,140+202,250+365,853＋500,000元=1,334
      ,182）。再按，損害之發生或擴大，被害人與有過失者，
      法院得減輕賠償金額，或免除之，民法第217條第1項定有
      明文。本件車禍事故之發生，本院認應由兩造各負一半之
      過失責任，業如前述，則前述賠償總額應以其百分之50計
      ，為667,091元。末按保險人依本法規定給付之保險金，
      視為加害人或被保險人損害賠償金額之一部分；加害人或
      被保險人受賠償請求時，得扣除之，強制汽車責任保險法
      第30條定有明文，本件原告已受有汽車強制責任保險金60
      2,355元，則前開賠償金額經扣除此兩項金額後，被告尚
      應給付原告64,736元（1,334,182-667,091-602,355=64,7
      36）。
六、從而，原告依侵權行為之法律關係，起訴請求被告應給付原
    告64,736元，及自起訴狀繕本送達被告之翌日即93年6月16
    日起至清償日止，按法定利率即週年利率百分之5計算之利
    息，為有理由，應予准許。逾此部分之請求，為無理由，應
    予駁回。
七、本件所命給付之金額未逾500,000元，依民事訴訟法第389條
    第1項第5款應依職權宣告假執行，原告聲請願供擔保請准宣
    告假執行，已無必要；而其餘假執行之聲請，亦因訴之駁回
    而失其附麗，不予准許。
八、本件事證已臻明確，兩造其餘陳述及證據，核與判決結果均
    不生影響，爰不一一論述，附此敘明。
九、據上論結，本件原告之訴一部有理由，一部無理由，依民事
    訴訟法第79條、第389條第1項第5款，判決如主文。
中　　華　　民　　國　　94　　年　　6 　　月　　9 　　日
                  臺灣宜蘭地方法院民事庭
                       法　官  郭顏毓
正本與原本無異。
如不符本判決，須於判決送達後20日內向本院提出上訴狀 (應附
繕本)。
中　　華　　民　　國　　94　　年　　6　　 月　　14　  日
                       書記官  陳憲文
